臺灣新竹地方法院刑事簡易判決　　　　 100年度竹簡字第11號
聲　請　人　臺灣新竹地方法院檢察署檢察官
被　　　告　彭坤曜
上列被告因違反家庭暴力防治法案件，經檢察官聲請以簡易判決
處刑（99年度偵字第7654號），本院判決如下：
    主  文
彭坤曜犯違反保護令罪，處有期徒刑月；如易科罰金，以新臺
幣壹仟元折算壹日。
    犯罪事實及證據
一、本件犯罪事實：
（一）彭坤曜與鄭淑銀係夫妻關係，2 人間具有家庭暴力防治法
      第3 條第1 款所定之家庭成員關係。因彭坤曜屢次對鄭淑
      銀實施身體及精神上不法侵害行為，致鄭淑銀不堪其擾，
      鄭淑銀乃向本院聲請核發民事保護令，本院家事法庭遂依
      家庭暴力防治法第14條第1 項之規定，於99年7 月30日核
      發99年度家護字第246 號民事通常保護令，裁定禁止彭坤
      曜對鄭淑銀實施身體或精神上不法侵害之行為，且不得直
      接或間接對鄭淑銀為騷擾行為，保護令有效期間為1 年，
      前揭保護令亦已合法送達彭坤曜，另經新竹市警察局第一
      分局員警陳尚雲於99年8 月7 日下午4 時許，在彭坤曜位
      於新竹市○區○○路2 段45巷83號住處內執行告知該保護
      令規定之事項完畢，並由彭坤曜親自收受上開保護令，且
      親自簽名確認前開保護令之內容。詎彭坤曜明知鄭淑銀業
      經本院核發該民事通常保護令，仍基於違反上開民事通常
      保護令之犯意，於該保護令有效期間內之99年9 月12日晚
      間10時10分許，在鄭淑銀胞妹鄭淑銹位於新竹市○○路15
      巷39號住所，因細故以「做人要有婦道、不要給小孩留不
      好的印象、不要做對不起婦道的事情、給小孩留印象」等
      辱罵之言語騷擾鄭淑銀，並徒手毆打鄭淑銀，致使鄭淑銀
      受有頭部及顏部多處瘀腫擦傷、頸左肩部多處瘀腫擦傷、
      背臀部：左肩擦傷及瘀腫、四肢部：雙手及雙下肢多處瘀
      腫挫傷等傷害（傷害部分業經鄭淑銀於偵查中之99年11月
      11日具狀撤回告訴，未據聲請人聲請簡易判決處刑），以
      此等方式對鄭淑銀實施身體、精神上不法侵害及騷擾行為
      ，而違反本院所為前開民事通常保護令裁定，嗣經鄭淑銀
      報警後始查悉上情。
（二）案經鄭淑銀訴由新竹市警察局第一分局報告臺灣新竹地方
      法院檢察署檢察官偵查聲請簡易判決處刑。
二、證據：
    訊據被告彭坤曜矢口否認有何違反家庭暴力防治法之犯行，
    惟其辯稱：伊於99年9 月12日晚間10時許，剛好從證人鄭淑
    銹位於新竹市○○路15巷39號住處經過，證人鄭淑娟的小孩
    及證人張阿城就請伊進去坐，伊進去才知道被害人鄭淑銀也
    在裡面，伊當時有罵鄭淑銀，伊說做人要有婦道、不要給小
    孩留不好的印象、不要做對不起婦道的事情、給小孩留印象
    等語，被害人鄭淑銀便跟伊說我死給你看可以嗎，被害人鄭
    淑銀就自己用頭撞凳子，用手打自己脖子，伊看到後抓住她
    的手腕，叫她不要害伊，等證人鄭淑銹返家後向伊說時間晚
    了，有事明天再說，伊便回去了，伊沒有打被害人鄭淑銀，
    伊亦不知道罵被害人鄭淑銀之行為屬於騷擾行為，因被害人
    鄭淑銀外遇被伊遇到，一個丈夫如果看到這樣一定會罵她幾
    句，另伊清楚保護令之內容，法院有寄給伊，警方有告之伊
    且有拿給伊簽名云云（見偵查卷第6 、7 、33、34、39頁）
    。惟查：
（一）被告彭坤曜前於99年3月21日、99年4月28日及同年月29日
      ，因屢次對被害人鄭淑銀實施身體及精神上不法侵害行為
      ，經被害人鄭淑銀向本院聲請核發民事保護令，本院家事
      法庭乃依家庭暴力防治法第14條第1項之規定，於99年7月
      30日核發99年度家護字第246號民事通常保護令，禁止被
      告彭坤曜對被害人鄭淑銀實施身體或精神上不法侵害之行
      為，亦不得對被害人鄭淑銀為騷擾行為，保護令有效期間
      為1年，有本院99年度家護字第246號民事通常保護令影本
      1份在卷可稽（見偵查卷第14至17頁）。前揭民事通常保
      護令業已合法送達被告，並經新竹市警察局第一分局員警
      陳尚雲於99年8月7日下午4時許，在被告彭坤曜位於新竹
      市○區○○路2段45巷83號住處內執行告知該保護令規定
      之事項完畢，並由被告彭坤曜親自收受上開保護令，且親
      自簽名確認前開保護令內容之事實，復有新竹市警察局第
      一分局保護令執行紀錄表、家庭暴力案件加害人告誡約制
      表各1份附卷可按（見偵查卷第27、28頁），足見被告彭
      坤曜對於前揭民事通常保護令之禁制事項及該民事保護令
      之有效期間，均業已明瞭無誤，則被告彭坤曜於該等保護
      令有效期間內，自應遵守保護令之裁定內容。
（二）又被告彭坤曜於犯罪事實欄所示時間、地點，對被害人鄭
      淑銀為上開違反民事保護令之犯行，業據被害人鄭淑銀於
      警詢、偵查中指稱：她於99年9月12日晚間10時10分許，
      到其胞妹鄭淑銹位於新竹市○○路15巷39號住處時，因與
      被告彭坤曜發生口角，被告彭坤曜在上揭住處客廳內以拳
      頭腳踢毆打，致她受有頭部及顏部多處瘀腫擦傷、頸左肩
      部多處瘀腫擦傷、背臀部：左肩擦傷及瘀腫、四肢部：雙
      手及雙下肢多處瘀腫挫傷等傷害，並有新竹市警察局第一
      分局南寮派出所承辦警員陳品永所製作之偵查報告乙紙存
      卷為憑（見偵查卷第8、9、30、31、5頁）。
（三）證人鄭淑銹於警詢、偵查中所為之證述，其稱：她於99年
      9 月12日晚間11時10分許，返回她位於新竹市○○路15巷
      39號住處時，當時只有被告彭坤曜、被害人鄭淑銀2 人在
      上揭住處客廳內，她見到被害人鄭淑銀抱頭在哭，便問被
      告彭坤曜為什麼打被害人鄭淑銀，被告彭坤耀說伊沒有打
      她，是被害人鄭淑銀自己撞壁，她向被告彭坤曜說她姐姐
      （即被害人鄭淑銀）不可能這樣做，她沒有目擊案發當時
      情況，但是被告彭坤曜跟她姐姐講話時就要動手打她的樣
      子，她向被告彭坤曜說再動手就報警，後來被告彭坤曜才
      離開等語（見偵查卷第10、38、39頁）。查證人鄭淑銹與
      被告彭坤曜既無仇隙，衡情應無構詞誣陷被告彭坤曜之必
      要，而致己身負偽證刑責之理。
（四）證人張阿城於警詢、偵查中所為之證述，其稱：本件案發
      當時，他在位於新竹市○○路15巷39號住處1 樓外面抽菸
      ，聽見1 樓家中有聲音，立刻進屋內查看，便看見被告彭
      坤曜與被害人鄭淑銀在他家中吵架，他有見到2 人一邊吵
      一邊拉扯，因此他就上去睡覺，直到翌日才知道被害人鄭
      淑銀受傷，另他不曾聽過被害人鄭淑銀有自殘情形等語（
      見偵查卷第11、34、35頁）。查證人張阿誠與被告彭坤曜
      並無仇隙，且其所陳經被告彭坤曜亦未表示任何意見，衡
      情應無構詞誣陷被告彭坤曜之必要，上開所陳實屬可採。
（五）另被告彭坤曜雖以前開情詞置辯，其稱：伊沒有打被害人
      鄭淑銀，是被害人鄭淑銀就自己用頭撞凳子，用手打自己
      脖子，伊看到後抓住她的手腕云云（見偵查卷第6頁背面
      、第34頁）。然觀諸被害人鄭淑銀警詢時所為之證詞具體
      、明確，且與偵訊時指述情節相符一致，並無不可信之處
      。再者，被告彭坤曜係被害人鄭淑銀之配偶，並育有2名
      子女，且渠等曾共同居住於新竹市○○路○段45巷83 號，
      則被害人鄭淑銀既與被告彭坤曜有上開特殊親屬關係，被
      害人鄭淑銀當無誣設虛陷之虞；又被害人鄭淑銀為被告彭
      坤曜之配偶，其等之間或有間隙或不合之處，然基於我國
      傳統人倫觀念，倘非已達無法忍受之程度，被害人鄭淑銀
      實無必要對被告彭坤曜向本院民事庭聲請民事保護令並對
      簿公堂；且被告彭坤曜以被害人鄭淑銀自殘一事所辯，經
      查：依卷附被害人鄭淑銀之國軍新竹地區醫院99年9 月13
      日凌晨零時27分接受驗傷之受理家庭暴力事件驗傷診斷書
      1 紙所示（見偵查卷第12頁），被害人鄭淑銀經診斷後受
      有受有頭部及顏部多處瘀腫擦傷、頸左肩部多處瘀腫擦傷
      、背臀部：左肩擦傷及瘀腫、四肢部：雙手及雙下肢多處
      瘀腫挫傷等傷害，其所受之傷勢非輕，若係單純撞凳子或
      以手自殘脖子而受傷，其傷勢要無可能呈現被害人鄭淑銀
      之顏部、頭部、肩頸部、四肢部多處有傷之狀態，依被害
      人鄭淑銀所受多處傷勢綜合判斷，應認係遭受外力直接撞
      擊、攻擊所致，經核被害人鄭淑銀所指訴遭被告彭坤曜毆
      打之情節，與其所提出之國軍新竹地區醫院受理家庭暴力
      事件驗傷診斷書上所載傷勢大致相符，況被告彭坤曜既坦
      承與被害人發生爭執且以手抓被害人手腕一情，另據證人
      張阿城於偵查中之證述所陳，其稱：他有看見被告彭坤曜
      與被害人鄭淑銀有拉扯之情形等語（偵查卷第35頁），足
      見被告當日確對告訴人有肢體動作，復觀之告訴人所受之
      傷勢，應非僅係拉扯或手推擠可造成，被告彭坤曜上開辯
      詞，顯為匿卸飾詞，自不可採。又無論是自行毆打身體或
      是以頭撞凳子以求自殘之行為，均與人之求生本能相違而
      悖於常情，一般人實無僅為誣陷他人而自甘殘害己身之可
      能，且依被告所述當時之情況，並無相當之證據資料足以
      推認被告有何尋求自殘之理由，而據證人張阿城於警詢中
      之證述所陳，其稱：他不曾聽聞被害人鄭淑銀有自殘之情
      形等語（偵查卷第11頁背面），足見被告並無自殘之經歷
      ，又被害人鄭淑銀精神狀況良好且屬應對正常之人，衡無
      蓄意自殘必要，再者，被告彭坤曜既與被害人鄭淑銀發生
      口角爭執過程中，心生怨懟，盛怒之下，毆打被害人成傷
      亦與常情相符，堪認被害人指訴情節非虛，況被害人鄭淑
      銀於偵查中猶表明願意撤回對被告彭坤曜之傷害部分等語
      （見偵查卷第30頁），是以被害人鄭淑銀無必要甘冒誣告
      之刑責而捏造傷勢誣陷被告彭坤曜之理！再參以被害人鄭
      淑銀所為之指訴核與證人彭淑銹、張阿城上揭所為之證述
      相互一致，依其等所述各節，益徵被害人鄭淑銀所指應與
      事實相符，可以採信。且本件被告彭坤曜既業經本院99年
      度家護字第246 號民事通常保護令之審理暨核發程序，並
      經新竹市警察局第一分局員警執行告知保護令規定之事項
      完畢，當知何種行為足以造成被害人鄭淑銀心理上之壓力
      ，應知其行為之分際，惟被告彭坤曜卻再以「做人要有婦
      道、不要給小孩留不好的印象、不要做對不起婦道的事情
      、給小孩留印象」等語騷擾並造成被害人鄭淑銀之精神壓
      力，另審酌被告彭坤曜現年57歲，育有2 名子女，教育程
      度係國中畢業，有其年籍資料在卷，且於偵查中對答如流
      ，可見係有相當教育程度及社會閱歷之人，對於上開行為
      應會構成身體及精神上之侵害及騷擾等情，應有充分判斷
      之能力，自難諉稱其不知此種行為已違反家庭暴力防治法
      之相關禁令。然被告彭坤曜前揭舉措確足造成被害人鄭淑
      銀身體及精神上極大之困擾與負擔，自屬對被害人鄭淑銀
      為身體及精神上不法侵害及騷擾之違反保護令行為無訛。
（六）綜上，本件被告彭坤曜上開犯行事證明確，其所辯顯不足
      採，應依法予以論科。
三、論罪科刑：
（一）論罪：
  １、按家庭暴力防治法所稱之家庭暴力，指「家庭成員間實施
      身體或精神上不法侵害之行為」，而所謂騷擾，係「任何
      打擾、警告、嘲弄或辱罵他人之言語、動作或製造使人心
      生畏怖情境之行為」，該法第2 條第1 款、第3 款分別定
      有明文。核被告彭坤曜前揭所為，係違反本院家事法庭依
      家庭暴力防治法第14條第1 項所為之99年度家護字第246
      號裁定，而犯家庭暴力防治法第61條第1 款、第2 款之違
      反保護令罪。
  ２、被告彭坤曜雖違反通常保護令裁定所禁止對被害人鄭淑銀
      為實施身體及精神上不法之侵害及騷擾之2 款行為，然法
      院依家庭暴力防治法第14條第1 項核發通常保護令者，該
      條文所載之數款規定，僅為違反保護令行為之不同態樣，
      是被告彭坤曜基於同一犯意所為違反保護令之行為，縱違
      反數款不同之規定，仍屬單純一罪，而應論以違反保護令
      一罪。
（二）量刑：爰審酌被告彭坤曜前有用藥酒後駕車之公共危險罪
      、妨害風化、傷害、過失傷害及違反選舉罷免法案件之刑
      事紀錄，有臺灣高等法院被告前案紀錄表1 份附卷可稽，
      雖不構成累犯，亦難認其素行良好，且被告彭坤曜於接獲
      本院核發之民事通常保護令後，猶不知深切檢討、警惕，
      仍漠視法院核發保護令之效力，一再對被害人鄭淑銀實施
      身體及精神上不法侵害及騷擾之行為，顯然忽視國家欲促
      進其家庭和諧所為之努力，實無足取，又於犯罪後始終飾
      詞圖辯，態度不佳，惟被告彭坤曜已於99年11月8 日與被
      害人鄭淑銀達成民事調解，同意撤回本件傷害部分之告訴
      ，並同意不再追究前開案件之刑事責任，此有刑事陳報狀
      、本院99年度家調字第460 號調解筆錄及撤回告訴狀各1
      份在卷可稽（見偵查卷第41至43、32頁），兼考量其實施
      上開違反民事通常保護令行為之犯罪動機、目的、手段、
      所生危害等一切情狀，量處如主文所示之刑，併諭知易科
      罰金之折算標準，以資懲儆。
四、依刑事訴訟法第449 條第1 項、第454 條第1 項，家庭暴力
    防治法第61條第1 款、第2 款，刑法第11條前段、第41條第
    1 項前段、第2 項，逕以簡易判決處刑如主文所示之刑。
中    華    民    國    100    年    1    月     10   日
                      新竹簡易庭法  官  劉兆菊
以上正本證明與原本無異。
如不服本判決應於收受本判決後10日內向本院提出上訴書狀，上
訴書狀應敘述具體理由。上訴書狀未敘述上訴理由者，應於上訴
期間屆滿後20日內補提理由書狀於本院「切勿逕送上級法院」。
中    華    民    國    100    年    1    月    10    日
                                書記官  廖宜君
附錄本案論罪科刑法條：
家庭暴力防治法第61條：
違反法院依第14條第1 項、第16條第3 項所為之下列裁定者，為
本法所稱違反保護令罪，處3 年以下有期徒刑、拘役或科或併科
新臺幣10萬元以下罰金：
一、禁止實施家庭暴力。
二、禁止騷擾、接觸、跟蹤、通話、通信或其他非必要之聯絡行
    為。
三、遷出住居所。
四、遠離住居所、工作場所、學校或其他特定場所。
五、完成加害人處遇計畫。